臺灣高等法院民事裁定　　　　　　　　　 96年度抗字第145號
抗　告　人　菲力工業股份有限公司
法定代理人　甲○○
代　理　人　乙○○
上列抗告人與相對人井強企業有限公司等間撤銷假扣押事件，對
於中華民國95年11月22日臺灣板橋地方法院95年度全聲字第287
號裁定，提起抗告，本院裁定如下：
      主      文
原裁定關於准許撤銷原法院於民國八十九年十一月八日所為之八
十九年度裁全公字第五二四二號假扣押裁定在新台幣拾柒萬零
柒佰壹拾伍元之範圍部分，及聲請費用之裁判均廢棄。
上廢棄部分，相對人在原法院之聲請駁回。
其餘抗告駁回。
聲請及抗告費用由抗告人負擔十分之九，餘由相對人負擔。
      理      由
一、本件相對人於原法院聲請意旨略以：抗告人前以相對人積欠
    其買賣價金美金512,947元（相對人誤為美金510,947元）尚
    未清償為由，向原法院聲請假扣押，經原法院以89年度裁全
    火字第1840號裁定准許兩造分別提供擔保後，得為假扣押或
    免為或撤銷假扣押，嗣相對人於提供新台幣1,500,000元之
    反擔保金後，即向原法院聲請撤銷假扣押，並經原法院准予
    撤銷假扣押裁定及其強制執行程序。詎抗告人又以同一事實
    提起本案訴訟，並再度向原法院聲請假扣押，原法院亦以89
    年度裁全公字第5242號裁定准許兩造分別提供擔保後，得為
    假扣押或免為或撤銷假扣押，抗告人即執此聲請對相對人之
    財產執行假扣押，經原法院以89年度執全字第2881號事件受
    理在案。而抗告人所提本案訴訟，經原法院以89年度訴字第
    664號判決抗告人敗訴，抗告人提起上訴並為訴之追加，本
    院以89年度上字第1140號判決駁回抗告人之上訴及追加之訴
    ，抗告人復提起上訴，最高法院則以92年度台上字第1406號
    判決將關於駁回抗告人請求相對人等連帶給付美金8,720元
    本息及追加之訴部分廢棄發回更審，本院以92年度上更(一)字
    第188號判決判命相對人井強企業有限公司應給付抗告人美
    金8,720元本息，抗告人又提出上訴，經最高法院以94年度
    台上字第2334號判決駁回上訴確定在案，抗告人即以上開確
    定判決為執行名義，就相對人於原法院89年度裁全火字第
    1840 號假扣押裁定所提供之反擔保金新台幣1,500,000元聲
    請強制執行，於原法院94年度執字第24954號執行程序中，
    因兩造合意全部債權額為新台幣370,715元，執行法院乃扣
    除抗告人已收取之存款債權新台幣3,476元，據此核發執行
    命令，自新台幣1,500,000元之反擔保金中支付新台幣
    367,239元予抗告人，則抗告人之債權應已獲清償而消滅，
    即無假扣押之必要，依民事訴訟法第530條第1項之規定，請
    求准予撤銷原法院於89年11月8日所為之89年度裁全公字第
    5242號假扣押裁定等情。
二、原法院以：本件抗告人聲請對相對人在原法院轄區範圍內之
    財產，在新台幣3,000,000元之範圍內，予以假扣押，所欲
    擔保之本案訴訟權利，業經法院判決一部勝訴一部敗訴確定
    ，就其中一部敗訴部分，因屬情事變更，故相對人依據民事
    訴訟法第530條第1項之規定，據以聲請撤銷該部分假扣押裁
    定，為有理由。至於抗告人一部勝訴部分，業經兩造於原法
    院民事執行處法官訊問時合意全部清償債權額為新台幣
    370,715元，扣除抗告人已向其餘抗告人收取之新台幣3,476
    元後，所餘之新台幣367,239元部分並於95年6月13日收取獲
    償，此部分既已執行完畢，即無日後不能強制執行之情形，
    亦符民事訴訟法第530條第1項中假扣押原因消滅之要件，故
    其此部分之聲請，亦屬有據等語。
三、抗告意旨略以：相對人前曾向原法院89年度裁全字第2881號
    及94年度執字第24954號案件聲請撤銷假扣押，經法官訊問
    後，認定不符合要件而口頭拒絕撤銷假扣押，詎相對人又以
    同一理由向原法院聲請返還擔保金，經原法院以95聲339號
    裁定駁回相對人之聲請，相對人提起抗告，本院以95年度抗
    字第759號裁定駁回抗告確定在案，相對人竟就同一事件第
    四次以相同理由向原法院聲請撤銷假扣押，顯不合法，況相
    對人尚有執行費新台幣36,000元、裁判費及郵票至少新台幣
    29,090元及美金80,000,000元屬臺灣臺北地方法院92年度訴
    更(一)字第36號、本院95年度重附民上更(一)字第1號、95年度
    重附民字第40號案件尚未清償，而相對人雖稱抗告人一部勝
    訴部分業經兩造於原法院民事執行處法官訊問時合意全部清
    償債權為新台幣370,715元云云，其實不然，實則兩造僅就
    抗告人勝訴部分之美金折合為新台幣之匯率達成合意。又本
    院95年度抗字668號確定裁定認定抗告人之損害額尚未確定
    ，數件訴訟仍在進行中，假扣押原因仍然存在，乃廢棄臺灣
    士林地方法院95年度訴字第238號裁定，相對人雖向最高法
    院提起再抗告，惟因自知必敗訴而撤回確定。另本院95年度
    重附民上更(一)字第1號案件已以相對人詐欺部分得提自訴而
    撤銷原判決發回更審，並未確定，而抗告人就最高法院94年
    度台上字第2334號確定判決提起再審之訴，亦經本院95年度
    再字第14號裁定將部分移送最高法院審理，則本案訴訟尚未
    終局確定，本件假扣押裁定絕對不可撤銷。依本院95年度抗
    字第471號確定裁定可證原法院94年度執字第24954號及臺灣
    士林地方法院94執助字第1897號強制執行事件尚未終結，則
    假扣押之原因尚未消滅。又抗告人已以存證信函通知呂昱德
    律師，於20日內對於相對人所提供之反擔保金新台幣
    1,500,000元行使權利，自應駁回相對人撤銷假扣押之聲請
    ，爰於法定期間內提起抗告，請求廢棄原裁定云云。
四、按假扣押之原因消滅、債權人受本案敗訴判決確定或其他命
    假扣押之情事變更者，債務人得聲請撤銷假扣押裁定，民事
    訴訟法第530條第1項定有明文。所謂「其他命假扣押之情事
    變更」者，如債權人依假扣押所保全執行之請求，經本案判
    決予以否認時即得稱之，而債權人之本案請求經判決一部敗
    訴確定，該部分命假扣押之情事既屬有變更，則債務人自得
    依該規定，據以聲請撤銷該部分假扣押裁定。至一部勝訴部
    分，正係債權人實現其請求之基礎，亦即當初之假扣押程序
    係屬正當而有必要，殊無債務人得聲請撤銷該部分假扣押裁
    定之餘地。查原法院89年度裁全公字第5242號假扣押裁定所
    欲擔保之本案訴訟權利，業經本院以92年度上更(一)字第188
    號判決判命相對人井強企業有限公司應給付抗告人美金
    8,720元本息，而駁回抗告人其餘之上訴及追加之訴，並由
    最高法院以94年度台上字第2334號判決駁回抗告人之上訴確
    定在案，雖據抗告人提起再審之訴，惟於經再審判決廢棄前
    仍不失其確定判決之效力，而抗告人就其上開勝訴部分，復
    與相對人井強企業有限公司在原法院94年度執字第24954號
    強制執行事件中，於95年3月17日庭訊時，達成給付新台幣
    370,715元以清償本案全部債權之合意，並經抗告人收取完
    竣，有原法院民事執行處95年3月24日板院輔94執竹字第
    24954號函影本在卷可稽（見原審卷第69、70頁），則抗告
    人之本案訴訟權利乃為新台幣370,715元，依前揭說明，關
    於此部分之假扣押裁定即屬正當，是相對人聲請撤銷准予就
    其財產在新台幣370,715元之範圍內為假扣押之裁定，洵屬
    無據，原裁定就此部分准予撤銷假扣押裁定，自有未洽，抗
    告意旨就此部分指摘原裁定不當，求予廢棄，為有理由，爰
    由本院廢棄此部分之裁定，而駁回相對人之聲請。至逾上開
    範圍部分之假扣押裁定，命假扣押之情事既已變更，相對人
    據以聲請撤銷該部分之假扣押裁定，即無不合，原裁定就此
    部分准予相對人之聲請，核無違誤，抗告意旨仍執前詞指摘
    原裁定此部分不當，求予廢棄，為無理由，應予駁回。
五、據上論結，本件抗告為一部有理由，一部無理由，爰裁定如
    主文。
中　　華　　民　　國　　96　　年　　2 　　月　　26　　日
                    民事第四庭
                  　　  審判長法  官　陳昆煇
                              法  官  彭昭芬
                　　　　　　　法  官　丁蓓蓓
正本係照原本作成。
本裁定除以適用法規顯有錯誤為理由，並經本院許可外，不得再
抗告。如提起再抗告，應於收受後10日內委任律師為訴訟代理人
向本院提出再抗告狀。並繳納再抗告費新台幣１千元。
中　　華　　民　　國　　96　　年　　3　 　月　　1     日
　　　　　　　　　　　　　　　書記官  李佳樺
